【裁判字號】    99,訴,137
【裁判日期】    990201
【裁判案由】    毒品危害防制條例
【裁判全文】
臺灣臺中地方法院刑事判決               99年度訴字第137號
公  訴  人  臺灣臺中地方法院檢察署檢察官
被      告  甲○○
上列被告因違反毒品危害防制條例案件，經檢察官提起公訴（98
年度毒偵字第4359號），本院依簡式審判程序判決如下：
    主  文
甲○○施用第一級毒品，累犯，處有期徒刑柒月。
    犯 罪 事 實
一、甲○○前於民國97年間，因施用毒品案件，經本院以96年訴
    字第3211號判處有期徒刑10月確定，而於97年11月17日期滿
    執行完畢。另於88年間，因施用毒品案件，經臺灣臺北地方
    法院以88年毒聲字第2326號裁定送觀察、勒戒後，認無繼續
    施用毒品之傾向，於88年10月5 日執行完畢釋放。其復於觀
    察勒戒執行完畢釋放後5 年內之93年5 月間，即再因施用毒
    品案件，經本院以93年度訴字第1411號，判處有期徒刑7 月
    確定後，詎仍未戒絕毒癮，復基於施用第一級毒品海洛因之
    犯意，於98年9 月26日中午某時，在臺中市○區○○路與高
    工路口之麥當勞店廁所內，以將海洛因摻入香菸內，再點燃
    吸食其煙霧之方式，施用第一級毒品海洛因1 次。嗣為警於
    98年9 月30日上午9 時35分許，持臺灣彰化地方法院檢察署
    檢察官所核發之強制到場（強制採驗排泄物）許可書，將其
    帶至彰化縣警察局彰化分局採尿送驗結果，甲○○於採尿時
    ，雖否認有於前揭時、地施用海洛因，然該尿液送驗結果呈
    毒品嗎啡陽性反應，而查知上情。
二、案經彰化縣警察局彰化分局移送臺灣臺中地方法院檢察署偵
    查起訴。
    理   由
一、被告甲○○於本院準備程序中，就上揭犯罪事實均為有罪之
    陳述，且所犯係死刑、無期徒刑、最輕本刑為3 年以上有期
    徒刑以外之罪，經本院合議庭依刑事訴訟法第273 條之1 第
    1 項之規定，裁定由受命法官1 人獨任進行簡式審判程序，
    先予敘明。
二、按毒品危害防制條例於92年7 月9 日修正公布，自93年1 月
    9 日施行，其中第20條、第23條將施用毒品之刑事處遇程序
    ，區分為「初犯」及「5 年內再犯」、「5 年後再犯」。依
    其立法理由之說明：「初犯」，經觀察勒戒或強制戒治後，
    應為不起訴處分或不付審理之裁定；經觀察勒戒或強制戒治
    執行完畢釋放後，「5 年內再犯」者，因其再犯率甚高，原
    實施之觀察勒戒及強制戒治既已無法收其實效，爰依法追訴
    或裁定交付審理。至於經觀察勒戒或強制戒治執行完畢釋放
    後，「5 年後再犯」者，前所實施之觀察勒戒或強制戒治已
    足以遮斷其施用毒品之毒癮，為期自新及協助其斷除毒癮，
    仍適用「初犯」規定，先經觀察勒戒或強制戒治之程序。從
    而依修正後之規定，僅限於「初犯」及「5 年後再犯」二種
    情形，始應先經觀察勒戒或強制戒治程序。倘被告於5 年內
    已再犯，經依法追訴處罰，縱其第3 次（或第3 次以上）再
    度施用毒品之時間，在初犯經觀察勒戒或強制戒治執行完畢
    釋放5年 以後，已不合於「5 年後再犯」之規定，且因已於
    「5 年內再犯」，顯見其再犯率甚高，原實施觀察、勒戒或
    強制戒治，已無法收其實效，即應依該條例第10條處罰（最
    高法院95年度第7 次刑事庭會議決議第2 點參照）。查本件
    被告於88年間，因施用毒品案件，經觀察勒戒後，於88年10
    月5 日執行完畢釋放。其復於前揭觀察勒戒執行完畢釋放後
    5 年內之93年5 月19日再次施用第一級毒品海洛因，經本院
    以93年度訴字第1411號科刑判決確定，此有臺灣高等法院被
    告前案紀錄表1 份在卷可考，而被告本案上開施用第一級毒
    品海洛因之犯行，雖係在前次觀察勒戒執行完畢5 年後所犯
    ，惟被告於上開觀察勒戒執行完畢5 年內，曾再犯施用毒品
    之罪經法院宣示判決並確定，已詳述如前，顯見其並非於觀
    察勒戒執行完畢後5 年內均無任何施用毒品之犯行，其既已
    於觀察勒戒執行完畢5 年內再犯施用毒品之罪，已符合毒品
    危害防制條例第23條第2 項所定之追訴要件，揆諸前開毒品
    危害防制條例條文及說明，被告所為本件施用第一級毒品海
    洛因之犯行，即無「初犯」規定之適用，自毋須再重新施予
    觀察、勒戒或強制戒制之處遇程序，而應直接訴追處罰。
三、上揭犯罪事實，業據被告於偵訊及本院審理時坦承不諱，且
    被告於98年9 月30日為警採集之尿液，經檢驗確呈可待因、
    嗎啡陽性反應，有彰化縣警察局彰化分局委託檢驗尿液代號
    與真實姓名對照認證單、詮昕科技股份有限公司98年10月16
    日出具報告編號8A070004號之濫用藥物檢驗報告各1 紙在卷
    可稽（見警卷第9 頁、第7 頁），足認被告上開自白與事實
    相符。本件事證明確，被告犯行洵堪認定，應依法論科。
四、核被告所為，係犯毒品危害防制條例第10條第1 項之施用第
    一級毒品罪。被告前曾有如犯罪事實欄一、所載論罪科刑執
    行情形，有臺灣高等法院被告前案紀錄表存卷可參，其於 5
    年內故意再犯本案有期徒刑以上之罪，為累犯，應依刑法第
    47條第1 項規定，加重其刑。爰審酌被告曾因施用毒品經送
    觀察、勒戒，仍未知警惕，再犯本案之罪，足見其雖經觀察
    、勒戒等治療程序，仍未徹底戒除惡習遠離毒害，顯未能善
    體國家設置觀察、勒戒及戒治機構，協助毒品施用者戒除毒
    害之良法美意，惟念及施用毒品本質上係戕害自身健康之行
    為，尚未嚴重破壞社會秩序或侵害他人權益，暨其犯罪之動
    機、目的、所生危害，及犯罪後坦承犯行，且雖未能因其陳
    述而認已供出毒品來源上手，然對於其自身施用海洛因之來
    源，亦坦白承認，犯後態度良好，及現行法規已刪除連續犯
    規定，被告各次犯罪應分別審酌犯罪情節量處等一切情狀，
    量處如主文所示之刑。
據上論斷，應依刑事訴訟法第273 條之1 第1 項、第299 條第 1
項前段，毒品危害防制條例第10條第1 項，刑法第11條前段、第
47條第1 項，判決如主文。
本案經檢察官胡宗鳴到庭執行職務。
中    華    民    國    99    年    2     月    1     日
                  刑事第十庭  法  官  簡婉倫
以上正本證明與原本無異。
如不服本判決應於收受送達後10日內向本院提出上訴書狀，並應
敘述具體理由；其未敘述上訴理由者，應於上訴期間屆滿後20日
內向本院補提理由書 (均須按他造當事人之人數附繕本)「切勿
逕送上級法院」。
                              書記官  許千士
中    華    民    國    99    年    2     月    1     日
附錄本案論罪科刑法條全文：
毒品危害防制條例第10條
施用第一級毒品者，處 6 月以上 5 年以下有期徒刑。
施用第二級毒品者，處 3 年以下有期徒刑。

司法院資訊處製作；財團法人民間司法改革基金會備份。
